臺灣宜蘭地方法院刑事判決　　　　　　　　　　　　　九十一年度簡上字第一三號
　　上　訴　人　甲○○
　　選任辯護人　李蒼棟
羅東簡易庭九十一年度羅簡字
第六三號，中華民國九十一年四月二十六日第一審判決（檢察官聲請簡易判決處刑案
號：臺灣宜蘭地方法院檢察署九十一年度偵字第七八０號）提起上訴，本院判決如左
：
    主  文
原判決撤銷。
甲○○連續攜帶兇器竊盜，處有期徒刑陸月，如易科罰金以參佰元折算壹日，緩刑貳
年。扣案小扳手壹支沒收。
    事  實
一、甲○○於民國九十年間因聽幻覺、被害妄想、焦慮不安、情緒不穩、身體化妄想
    等情，經臨床診斷為精神分裂病及聽力障礙，為精神耗弱之人。竟意圖為自己不
    法所有之概括犯意，先於九十一年二月十八日下午四時許，在宜蘭縣羅東鎮○○
    路三七號前，利用他人鑰匙未自機車取下之機會，竊得丙○○所有車號ＯＬＰ－
    ０二六號機車一輛。旋於同年月二十日上午七時許，復攜帶其所有客觀上足供兇
    器使用之全鐵質小扳手一支，在宜蘭縣羅東鎮○○路五號前，拆卸ＧＸＮ－三五
    七號機車固定車牌之螺絲，竊取乙○○所有牌號為ＧＸＮ－三五七號之車牌一面
    後，改懸於前揭竊來之機車上，供己平日騎用。嗣經警於同年三月十五日下午五
    時十五分許，在宜蘭縣羅東鎮○○路與民權路口，為警查獲，而知上情。甲○○
    後於本院審理時主動提出上揭其所有並供犯罪所用之全鐵質小扳手一支經本院當
    庭扣押。
二、案經宜蘭縣警察局羅東分局報告台灣宜蘭地方法院檢察署檢察官偵查起訴。
    理  由
一、訊據被告甲○○坦承有於上述時地竊取丙○○之機車及以其所有之小扳手一支竊
    取車牌一面而改懸於騎所竊得之機車上等情不諱，惟否認有何竊盜之意，辯稱伊
    係處於精神障礙之情形下才罹此犯行等語，另辯護人亦就扣案之小扳手一支並非
    屬於刑法第三百二十一條所規定之「兇器」為辯。然查：
    （一）右揭事實，業據被告坦承確有有於上述時地利用丙○○之機車鑰匙未取下
          之機會，將機車騎走及以其所有之小扳手一支拆卸他人車牌一面而改懸於
          所竊來之機車上等情，核與被害人丙○○、乙○○指訴失竊情節相符，並
有贓物認領保管單、本院當庭扣押之小扳手一支足憑，是被告前述竊盜犯
          行已臻明確。
    （二）辯護人雖以扣案之小扳手應非該當於刑法第三百二十一第一項三款所定之
          「兇器」云云為辯。然查，刑法第三百二十一條第一項第三款之攜帶兇器
          竊盜罪，係以行為人攜帶兇器竊盜為其加重條件，此所謂兇器，其種類並
          無限制，凡客觀上足對人之生命、身體、安全構成威脅，具有危險性之兇
          器均屬之，是被告所攜帶用以拆卸車牌之全鐵質之小扳手一支，質地堅硬
          ，客觀上當對人之生命、身體、安全構成威脅，要不得以小扳手尺寸不大
          即否定其危險性，是辯護人前述所辯並非足採。
    （三）被告甲○○平日因罹有聽幻覺、被害妄想、焦慮不安等病症，於九十年間
          即經診斷為精神分裂病，此有天主教靈醫會羅東聖母醫院九十一年七月二
          日天羅聖民字第三九０號函、行政院國軍退除役官兵輔導委員會圓山榮民
          醫院診斷證明書可參。雖本院將被告送請上揭榮民醫院就被告行為時之精
          神狀態為鑑定雖認「並無切確證據可推斷王員犯案當時之精神狀態，是為
          精神耗弱亦或心神喪失的狀態」，然鑑定機關亦同時認為「但就精神醫學
          之角度來看，王員雖然在鑑定時所測得的智能分數是屬於輕度智能不足，
          但於民國九十年一月三十一日住院時所測得的智能分數為七十九，是屬於
          邊緣型智能不足，當時其精神症狀的干擾仍大，故無法評估其原有智能程
          度；而目前整體智能降低有可能因王員過度關心犯案之故，而無法配合測
          驗的結果，但也有可能因精神病而導致認知功能下降。就王員之精神狀態
          ，仍亦因其病識感不佳與家人未盡監督治療之故，而使其精神症狀持續出
          現，使他的判斷力與問題解決能力在精神狀態影響下，容易出現不適切的
          言行」此有上揭榮民醫院九十一年八月五日員醫醫字第一九０００二七五
          出號函即鑑定意見書可參，是綜合被告昔日病史，與易受精神狀態影響而
          不現不適切之行為等精神特徵，應可認被告行為當時係受其精神狀態所影
          響，而已處於精神耗弱之狀態。
二、按前述小扳手，客觀上足供兇器使用具有危險性，已如前述。是核被告所為，係
    犯刑法第三百二十條第一項之竊盜罪、同法第三百二十一條第一項第三款之加重
    竊盜罪。而上揭二罪間，時間緊接，所犯構成要件相同，顯基於概括犯意為之，
    為連續犯，應以一重之刑法第三百二十一條第一項第三款之攜帶兇器竊盜罪論，
    並加重其刑。又被告於行為時係處於精神耗弱狀態，已如前述，應依刑法第十九
    條第二項減輕其刑，並與前述加重事由加後減之。原審認被告罪證明確，依刑事
    訴訟法第四百四十九條第一項前段、第四百五十四條第二項、刑法第五十六條、
    第三百二十一條第一項第三款（贅引刑法第三百二十條第一項）、第七十四條第
    一款，予以論罪科刑，固非無見，然上訴人以其受精神障礙影響致罹此犯行為由
    提起上訴，尚有理由，而原審未及審酌：(一)被告行為時係處於精神耗弱之狀態，
    已如前述。(二)被告用以行竊車牌之小扳手一支係其所有並供犯罪之用，而應為沒
    收之宣告等情，而有可議之處，當由本院依法撤銷改判。爰審酌被告屬輕度智能
    不足之人，於行為當時已屬精神耗弱狀態，及其品行、犯罪動機、目的、手段、
    生活狀況、智識程度、對被害人造成之侵害尚非鉅大及犯罪後態度等情狀，量處
    如主文所示之刑，並諭知易科罰金之折算標準，以示警懲。又被告前未曾受有期
    徒刑以上刑之宣告，有台灣高等法院被告全國前案紀錄表在卷可憑，事後已表悔
    悔悟，並於本院調查時主動提出行竊所用之工具供本院扣押，實因一時失慮而罹
    刑典，經此偵審程序應已知警惕，本院認對其所宣告之刑以暫不執行為適當，爰
    併予宣告緩刑二年，以勵自新。末查，本院當庭扣押小扳手一支，為被告所有並
    供犯罪所用之物，已據被告供明在卷，應依法宣告沒收。
據上論斷，應依刑事訴訟法第四百五十五條之一第三項、第三百六十九條第一項，刑
法三百二十一條第一項第三款、第五十六條、第十九條第二項、第四十一條第一項、
第七十四條第一款、第三十八條第一項第二款，罰金罰鍰提高標準條例第二條，判決
如主文。
本案經檢察官賴慶祥到庭執行職務
中      華      民      國    九十一    年     十一     月    二十一    日
                                  臺灣宜蘭地方法院刑事第二庭
                                      審判長法  官  黃  永  勝
                                            法  官  陳  嘉  年
                                            法  官  蔡  仁  昭
右正本證明與原本無異。
不得上訴。
                                            書記官  吳  慧  芳
中      華      民      國    九十一年     十一     月    二十五    日
